【裁判字號】    95,交易,116
【裁判日期】    950831
【裁判案由】    過失致死
【裁判全文】
臺灣嘉義地方法院刑事判決             95年度交易字第116號
公  訴  人  臺灣嘉義地方法院檢察署檢察官
被      告  甲○○
上列被告因過失致死案件，經檢察官提起公訴（94年度偵字第
6771號），本院合議庭裁定由受命法官獨任進行簡式審判程序，
判決如下：
    主  文
甲○○因過失致人於死，處有期徒刑參月，如易科罰金，以佰
元折算壹日。
    事  實
一、甲○○於民國94年10月15日22時15分許，駕駛車牌號碼9406
    -JB號自用小客車，沿嘉義縣大林鎮○○○○路由南往北方
    向行駛，途經該路段北上車道248.5公里處交岔路口時，本
    應注意汽車行駛時，應注意車前狀況，隨時採取必要之安全
    措施，而依當時天侯晴、夜間有照明、柏油路面、乾燥、無
    缺陷、無障礙物、視距良好，並無不能注意之情事，竟疏未
    注意，貿然駕車穿越上開交岔路口，適有乙○○（另經本院
    改依簡易判決處刑）駕駛車牌號碼E2 -4069號自用小客車搭
    載乘客詹德宏，沿台一線對向車道由北往南方向駛至上開交
    岔路口欲左轉時，亦疏未注意轉彎車應禮讓直行車先行，貿
    然在上開路口左轉，導致2車因煞避不及而於該交岔路口發
    生強烈撞擊，致乙○○車上乘客詹德宏受有創傷性腦出血、
    右側肋骨、右肩胛骨、右骨盆骨折、右肺挫傷、後腹腔出血
    等傷害，經送醫急救後，仍因顱內出血延至同年10月16日凌
    晨1時31分許不治死亡。甲○○於該管公務員發覺前，向據
    報前往現場處理之嘉義縣警察局民雄分局溝背派出所警員徐
    志豪承認肇事，自首而接受裁判。
二、案經臺灣雲林地方法院檢察署檢察官相驗後自動偵案，呈臺
    灣高等法院臺南分院檢察署另轉臺灣嘉義地方法院檢察署檢
    察官偵查起訴。
    理  由
一、按除被告所犯為死刑、無期徒刑、最輕本刑為3年以上有期
    徒刑之罪或高等法院管轄第一審案件者外，於法院行準備程
    序進行中，被告先就被訴事實為有罪之陳述時，審判長得告
    知被告簡式審判程序之旨，並聽取當事人、代理人、辯護人
    及輔佐人之意見後，裁定進行簡式審判程序；且受命法官行
    準備程序，與法院或審判長有同一之權限；又簡式審判程序
    之證據調查，不受刑事訴訟法第159條第1項、第161條之2、
    第161條之3、第163條之1及第164條至第170條規定之限制，
    刑事訴訟法第273條之1第1項、第279條第2項前段、第273條
    之2分別定有明文。查本件被告甲○○所犯為死刑、無期徒
    刑、最輕本刑為3年以上有期徒刑以外之罪，且非高等法院
    管轄第一審之案件，經本院合議庭裁定由受命法官行準備程
    序時，被告就被訴事實為有罪之陳述後，復經本院合議庭裁
    定由受命法官獨任行簡式審判程序，是其證據之調查，自不
    受刑事訴訟法第159條第1項、第161條之2、第161條之3、第
    163條之1及第164條至第170條規定之限制，合先敘明。
二、上揭事實，業據被告甲○○於本院審理時坦承不諱，亦經證
    人丙○○證述屬實，復有嘉義縣警察局道路交通事故調查報
    告表(一)、(二)、道路交通事故現場圖各1份及事故現場與車損
    照片8幀、被害人詹德宏之財團法人佛教慈濟綜合醫院大林
    分院診斷證明書1紙在卷可稽。而被害人確因本件車禍造成
    創傷性腦出血、右側肋骨、右肩胛骨、右骨盆骨折、右肺挫
    傷、後腹腔出血等傷害，經送醫急救後，仍因顱內出血延至
    同年10月16日凌晨1時31分許不治死亡之事實，亦經檢察官
    督同檢驗員相驗屬實，製有勘驗筆錄、相驗屍體證明書、驗
    斷書在卷足佐。按汽車行駛時，駕駛人應注意車前狀況，並
    隨時採取必要之安全措施，道路交通安全規則第94條第3項
    定有明文。被告駕駛上開車輛自應注意該等安全規範，且依
    前開道路交通事故調查報告表所載，本件肇事當時天侯晴、
    夜間有照明、柏油路面、乾燥、無缺陷、無障礙物、視距良
    好，並無不能注意之情事，竟疏未注意及此，致發生本件車
    禍，被告駕車顯有過失甚明。且本件經送臺灣省嘉雲區車輛
    行車事故鑑定委會鑑定結果，亦認：「乙○○駕駛自用小客
    車，夜間行經行車管制號誌交岔路口，左轉彎車未讓直行車
    先行，為肇事主因。二、甲○○駕駛自用小客車，夜間行經
    行車管制號誌交岔路口，未注意車前狀況，為肇事次因」等
    情，此有該委員會95年1月16雲嘉鑑940701字第0955800091
    號函附鑑定意見書1份附卷可稽。是被告駕車肇事與被害人
    死亡結果間，顯有相當因果關係。綜上所述，被告之自白與
    事實相符，足資採信，本案事證明確，其犯行堪以認定。
三、按行為後法律有變更者，適用行為時之法律，但行為後之法
    律有利於行為人者，適用最有利於行為人之法律，刑法第2
    條第1項定有明文。本件被告行為後，若干法律已有變更，
    本件所涉修正前後法律比較及適用之情形，詳如附表所示；
    綜合上述及附表之比較，修正後之規定並非較有利於被告，
    依修正後刑法第2條第1項前段規定，適用舊法。
四、核被告甲○○所為，係犯刑法第276條第1項之過失致人於死
    罪。被告犯罪後，於該管公務員發覺前，向據報前往現場處
    理之嘉義縣警察局民雄分局溝背派出所警員徐志豪承認肇事
    ，自首而接受裁判等情，有該警員製作之肇事人自首情形記
    錄表附卷可稽，則被告既對未發覺之犯罪自首而接受裁判，
    即與自首要件相符，應依修正前刑法第62條前段規定減輕其
    刑。爰審酌被告之上開過失行為，致奪走被害人性命，造成
    被害人家屬心中莫名悲痛，且考量其未注意車前狀況之過失
    情節，及被害人家屬與被告無條件達成和解，有和解書一紙
    附卷可參等一切情狀，量處如主文所示之刑，並諭知易科罰
    金之折算標準，以資儆懲。又公訴人於起訴書對被告具體求
    處有期徒刑8月，惟被告之過失情節、犯後態度等一切情狀
    ，已如前述，是公訴檢察官此部分之求刑，稍屬過重；被告
    另請求為緩刑之宣告，然被告實際上並未賠償被害人家屬，
    乃是無條件達成和解，與同案被告乙○○為被害人姻親，被
    害人案發時乘坐於乙○○車上發生本件車禍之情節不同，本
    院認不宜為緩刑之宣告，均併予說明。
據上論斷，應依刑事訴訟法第273條之1第1項、第299條第1項前
段，刑法第2條第1項前段、第276條第1項、第33條第5款（修正
前）、第62條前段（修正前）、第41條第1項前段（修正前），
刑法施行法第1之1條第1項、第2項前段、罰金罰鍰提高標準條例
第2條（修正前），判決如主文。
本案經檢察官王振名到庭執行職務
中    華    民    國    95    年    8     月    31    日
                     刑事第五庭    法  官  洪嘉蘭
以上正本證明與原本無異。
如不服本判決，應於判決送達後10日內，向本院提出上訴狀。
中    華    民    國    95    年    8     月    31    日
                                   書記官  吳明蓉
附錄法條：
中華民國刑法第276條第1項
因過失致人於死者，處 2 年以下有期徒刑、拘役或 2 千元以下
罰金。
附表：刑法修正施行後新舊法之比較適用
說明：一、【新法】：九十四年一月七日修正，同年二月二日
           公布，九十五年七月一日施行之刑法。
          【舊法】：九十四年一月七日修正，同年二月二日
           公布，九十五年七月一日施行前之刑法。
      二、【最高法院決議】：最高法院九十五年五月二十三
           日第八次刑事庭會議決議。
      三、【高院座談會決議】：臺灣高等法院暨所屬法院因應
          新修正刑法施行座談會研討結果。
┌──┬──┬───────────┬──┬────────────┐
│編號│條號│新法                  │比較│理由                    │
│    │    ├───────────┤    │                        │
│    │    │舊法                  │結果│                        │
├──┼──┼───────────┼──┼────────────┤
│1   │33  │新條文                │    │舊法第三十三條第五款規定│
│    │    │主刑之種類如下：      │    │，罰金：一元以上，修正後│
│    │    │一、死刑              │    │則提高為，罰金：新臺幣一│
│    │    │二、無期徒刑          │    │千元以上，以百元計算之。│
│    │    │三、有期徒刑：二月以上│    │罰金之定義既已修正，法定│
│    │    │    ，十五年以上。但遇│    │刑為罰金者，其法定最低度│
│    │    │    有加減時，得減至二│    │罰金亦提高為新臺幣一千元│
│    │    │    月未滿，或加至二十│    │，致刑度有加重之情形，不│
│    │    │    年。              │    │論宣告罰金與否，應依新法│
│    │    │四、拘役：一日以上，六│    │第二條第一項前段之規定，│
│    │    │    十日未滿。但遇有加│    │適用行為時法。（最高法院│
│    │    │    重時，得加至一百二│    │決議第三點(一)參照）。    │
│    │    │    十日。            │    │                        │
│    │    │五、罰金：新臺幣一千元│    │                        │
│    │    │    以上，以百元計算之│    │                        │
│    │    │    。                │    │                        │
│    │    │                      │    │                        │
│    │    │                      │    │                        │
│    │    ├───────────┼──┤                        │
│    │    │舊條文                │ˇ  │                        │
│    │    │主刑之種類如下：      │    │                        │
│    │    │一、死刑              │    │                        │
│    │    │二、無期徒刑          │    │                        │
│    │    │三、有期徒刑：二月以上│    │                        │
│    │    │    ，十五年以上。但遇│    │                        │
│    │    │    有加減時，得減至二│    │                        │
│    │    │    月未滿，或加至二十│    │                        │
│    │    │    年。              │    │                        │
│    │    │四、拘役：一日以上，二│    │                        │
│    │    │    個月未滿。但遇有加│    │                        │
│    │    │    重時，得加至四個月│    │                        │
│    │    │    。                │    │                        │
│    │    │五 罰金：一元以上。   │    │                        │
│    │    │                      │    │                        │
├──┼──┼───────────┼──┼────────────┤
│2   │41  │新條文                │    │(一) 舊法第四十一條第一項 │
│    │    │I 犯最重本刑為五年以 │    │   前段規定，犯最重本刑 │
│    │    │   下有期徒刑以下之刑 │    │   為五年以下有期徒刑以 │
│    │    │   之罪，而受六個月以 │    │   下之刑之罪，而受六個 │
│    │    │   下有期徒刑或拘役之 │    │   月以下有期徒刑或拘役 │
│    │    │   宣告者，得以新臺幣 │    │   之宣告，因身體、教育 │
│    │    │   一千元、二千元或三 │    │   、職業、家庭之關係或 │
│    │    │   千元折算一日，易科 │    │   其他正當事由，執行顯 │
│    │    │   罰金。但確因不執行 │    │   有困難者，得以一元以 │
│    │    │   所宣告之刑，難收矯 │    │   上三元以下折算一日， │
│    │    │   正之效，或難以維持 │    │   易科罰金（依罰金罰鍰 │
│    │    │   法秩序者，不在此限 │    │   提高標準條例廢止前第 │
│    │    │   。                 │    │   二條規定，就其原定數 │
│    │    │II 前項規定於數罪併罰 │    │   額提高為一百倍折算一 │
│    │    │   ，其應執行之刑未逾 │    │   日，即銀元一百、二百 │
│    │    │   六月者，亦適用之。 │    │   、三百元折算一日，換 │
│    │    │                      │    │   算成新台幣即三百、六 │
│    │    │                      │    │   百、九百元折算一日） │
│    │    ├───────────┼──┤   。修正後則提高為以新 │
│    │    │舊條文                │ˇ  │   台幣一千、二千、三千 │
│    │    │I 犯最重本刑為五年以 │    │   元折算一日，比較新舊 │
│    │    │   下有期徒刑以下之刑 │    │   法之適用結果，以修正 │
│    │    │   之罪，而受六個月以 │    │   前之規定，較有利於行 │
│    │    │   下有期徒刑或拘役之 │    │   為人，應依刑法第二條 │
│    │    │   宣告，因身體、教育 │    │   第一項之規定，應適用 │
│    │    │   、職業、家庭之關係 │    │   修正前之規定。（最高 │
│    │    │   或其他正當事由，執 │    │   法院決議第三點(一)參照 │
│    │    │   行顯有困難者，得以 │    │   ）。                 │
│    │    │   一元以上三元以下折 │    │                        │
│    │    │   算一日，易科罰金。 │    │                        │
│    │    │   但確因不執行所宣告 │    │                        │
│    │    │   之刑，難收矯正之效 │    │                        │
│    │    │   ，或難以維持法秩序 │    │                        │
│    │    │   ，不在此限。       │    │                        │
│    │    │Π 併合處罰之數罪，均 │    │                        │
│    │    │   有前項情形，其應執 │    │                        │
│    │    │   行之刑逾六月者，亦 │    │                        │
│    │    │   同。               │    │                        │
├──┼──┼───────────┼──┼────────────┤
│3   │62  │新條文                │    │(一)應為比較，舊法有利：第│
│    │    │對於未發覺之罪自首而  │    │  六十二條將原規定之必減│
│    │    │受裁判者，得減輕其刑  │    │  修為得減，雖性質上屬刑│
│    │    │。但有特別規定者，依  │    │  罰裁量之事項，惟既影響│
│    │    │其規定。              │    │  行為人之刑罰法律效果，│
│    │    ├───────────┼──┤  應屬法律變更之範疇，而│
│    │    │舊條文                │ˇ  │  有第二條第一項之適用，│
│    │    │對於未發覺之罪自首而  │    │  經比較新舊法，以舊法規│
│    │    │受裁判者，減輕其刑。  │    │  定「必減」對行為人較為│
│    │    │但有特別規定者，依其  │    │  有利，應適用舊法（高院│
│    │    │規定。                │    │  座談會決議第二之十則）│
│    │    │                      │    │  。                    │
│    │    │                      │    │(二)「自首」之性質無關可罰│
│    │    │                      │    │  性之判斷或法律效果之形│
│    │    │                      │    │  成，故其變更應非以行為│
│    │    │                      │    │  時為基準，而應依「自首│
│    │    │                      │    │  時」作為判斷之基準。即│
│    │    │                      │    │  若於新法生效前自首，不│
│    │    │                      │    │  論裁判時新法是否生效，│
│    │    │                      │    │  均應適用舊法必減之規定│
│    │    │                      │    │  ；如係在新法生效後自首│
│    │    │                      │    │  ，則不論行為時為何時，│
│    │    │                      │    │  均應適用新法之規定僅得│
│    │    │                      │    │  減輕其刑（最高法院決議│
│    │    │                      │    │  ）。                  │
└──┴──┴───────────┴──┴────────────┘


司法院資訊處製作；財團法人民間司法改革基金會備份。
